【裁判字號】    89,訴更,2
【裁判日期】    890517
【裁判案由】    槍砲彈藥刀械管制條例
【裁判全文】
臺灣臺南地方法院刑事判決                            八十九年度訴更字第二號
    公  訴  人  臺灣台南地方法院檢察署檢察官
    被      告  乙○○
右列被告因違反槍砲彈藥刀械管制條例案件，檢察官不服本院中華民國八十七年九月
二十九日判決（八十七年度訴字第一０五六號，起訴案號：臺灣臺南地方法院檢察署
八十七年度偵字第七七七八號），提起上訴，經臺灣高等法院臺南分院判決後發回更
審，本院判決如左：
    主  文
乙○○未經許可，寄藏可發射子彈具有殺傷力之改造手槍，累犯，處有期徒刑壹年肆
月，併科罰金新台幣萬元，罰金如易服勞役以佰元即新台幣玖佰元折算壹日。
扣案改造手槍貳枝（槍枝管制編號：0000000000號、000000000
0號）、子彈顆均沒收。
    事  實
一、乙○○於民國八十四年間，曾因違反麻醉藥品管理條例、傷害案件，經法院分別
    判處有期徒刑四月確定，並定應執行之刑七月，甫於八十五年七月十七日執行完
    畢，仍不知悔改，復自八十六年八月初某日，受李良貴之託付，替李良貴保管收
    藏可發射子彈具有殺傷力之仿GLOCK廠半自動改造手槍二枝及制式九ＭＭ自動手
    槍子彈三發，乙○○並自是日起，未經許可將其中一支改造手槍（槍枝管制編號
    ：0000000000號）及子彈三顆，寄藏在台北縣深坑鄉昇高村耽旺十四
    號「明福宮」前鐵桶內；另一支改造手槍（槍枝管制編號：000000000
    0號）寄藏在台北縣中和市○○路○段一九三號住處大樓地下二樓蓄水塔下方。
    。嗣於八十七年五月五日，乙○○因殺人未遂案在台北縣板橋市○○路○段三十
    七號前為警緝獲，警方因接獲檢舉，懷疑乙○○持有槍彈，乃依乙○○之供述，
    於八十七年五月五日十五時許，循線在台北縣深坑鄉昇高村耽旺十四號「明福宮
    」前鐵桶內，扣得改造手槍乙枝、子彈三顆；又於八十七年五月十四日在台北縣
    中和市○○路○段一九三號地下二樓蓄水塔下方，扣得改造手槍乙枝。
二、案經台灣省政府警政廳刑事警察大隊報請台灣台北地方法院檢察署呈請台灣高等
    法院檢察署移轉台南地方法院檢察署檢察官偵查起訴。
    理  由
一、訊據被告乙○○坦承因其供述而查獲上揭槍彈，惟矢口否認有何寄藏槍彈之犯行
    ，辯稱：李良貴將槍彈藏在明福宮的鐵桶內、蓄水塔下方後告知伊槍彈埋在該處
    ，伊從未到現場過，伊因通緝到案，主動向警方供出；況本件與其另案經最高法
    院八十八年度台上字第六五五三號判決確定案件中持有槍彈罪，有連續犯之關係
    云云，資為抗辯。經查：
（一）右揭被告受李良貴之託寄藏槍、彈在明福宮前鐵桶之事實，業據被告於警訊時
      坦承不諱：「槍是李良貴的，也是他在去年八月初左右交給我要我替他保管的
      。我因為知道是槍械，所以才在事後把槍枝埋在『明福宮』的草堆裡，我之所
      以會選擇這個地點是因為這個地方我們二人都熟，我本想說過一陣子之後就要
      告訴他這個地點讓他把槍取回，誰知道他在年底時就死掉了，這是我意料不到
      的。」（見台灣台北地方法院檢察署八十七年度偵字第一一二三九號偵查卷第
      五頁），被告事後改稱是李良貴藏槍後告知處所顯不足採。
（二）另一枝槍枝管制編號0000000000號之改造手槍，是在台北縣中和市
      ○○路○段一九三號被告住處大樓地下二樓蓄水塔下方查獲。雖被告稱是李良
      貴到渠住處暫住時藏放云云，惟被告之上揭住處為有管理員、人員出入有管制
      之大樓，須經過大樓警衛或住戶開門方得進出，此經本件承辦警員即內政部警
      政署刑事警察局甲○○到庭證述明確。按被告因殺人未遂等案件、執行傷害等
      案件之徒刑，多次遭法院羈押或在監，常年未居住在家中，此由被告之全國前
      案紀錄表可知。李良貴如欲藏放槍彈，衡情不可能放在被告住處大樓，因為要
      使用時，可能因被告不在家而無法取得。只有被告才有可能將槍枝藏放在其可
      隨時可自由出入之大樓地下室，該槍枝是被告受李良貴之託而藏放該處無誤。
      被告所辯是李良貴本人藏放亦不足採信。
（三）右揭槍、彈經內政部警政署刑事警察局鑑定給果，認「送鑑九０手槍壹枝（槍
      枝管制編號0000000000），認係仿GLOCK廠半自動手槍製造之金屬玩具手槍更
      換已貫通土造金屬槍管而成之改造手槍，機械性能良好，可擊發適用子彈，認
      具殺傷力。送鑑九０手槍子彈參顆，認均係制式口徑9MM自動手槍子彈，彈底
      標記分別為"FC 9MM LUGER"(貳顆）、"ACP 89"（壹顆），認均具殺傷力」、
      「送鑑九０手槍壹枝（槍枝管制編號0000000000），認係仿奧地利GLOCK廠半
      自動手槍製造之玩具手槍換裝已車通之土造金屬槍管改造而成，機械性能良好
      ，認具殺傷力。」，此有該局八十七年五月十二日刑鑑字第三一四八八號、八
      十七年五月十九日刑鑑字第三四一七三號鑑驗通知書各一紙在卷可按。
（四）又「刑法第六十二條前段所規定之自首，須對於未發覺之罪為之而受裁判者始
      克當之。所謂未發覺，乃指犯罪事實未為有偵查犯罪職權之公務員所發覺，或
      犯罪事實雖已發覺，而犯人為誰尚不知者而言。而所謂之發覺犯罪事實，只須
      有偵查犯罪職權之公務員，已知該犯罪事實之梗概為已足，無須確知該犯罪事
      實之真實內容為必要。上訴人係因持其他槍械犯案而被羈押，嗣再經人檢舉其
      可能尚受人之託而藏有其他槍彈，警方因而懷疑其尚另藏有槍械，自屬合理有
      據，至檢舉所指槍械來源是否確實，並不影響警方對其尚持（藏）有槍械之合
      理懷疑，則就其持（藏）有槍械之犯罪事實，難謂尚未被發覺，原判決乃認上
      訴人於警方前往訊問時供出係受莊新長之託寄藏而持有扣案之槍彈，已與自首
      有間，係屬自白。」，最高法院著有八十八年度台上字第三五七一號判決足資
      參照。被告因別案通緝到案，又遭人檢舉可能持有槍彈，警方因而懷疑其尚另
      有槍械而調查本案，此經證人甲○○到庭證述無訛。被告所辯「主動」向警方
      供述，尚難謂未被發覺，與自首有間。
（五）綜上所述，被告受託寄藏槍、彈，事證明確，犯行堪予認定。
二、核被告所為，係犯槍砲彈藥刀械管制條例第十一條第四項之未經許可寄藏可發射
    子彈具有殺傷力之手槍、第十二條第四項未經許可寄藏子彈之罪。被告於同一時
    地，一行為而觸犯上開未經許可無故寄藏可發射子彈具有殺傷力之手槍及未經許
    可無故寄藏子彈二罪名，為想像競合犯，應依法從情節較重之未經許可寄藏可發
    射子彈具有殺傷力之手槍論處。又被告於八十四年間，因違反麻醉藥品管理條例
    、傷害案件，經法院分別判處有期徒刑四月確定，並定應執行之刑七月，甫於八
    十五年七月十七日執行完畢，有台灣台南地方法院檢察署刑案資料查註紀錄表及
    台灣高等法院被告全國前案紀錄表在卷可按，其於五年之內再犯本件有期徒刑以
    上之罪，為累犯，應依法加重其刑。爰審酌被告犯罪之動機、目的、手段、犯罪
    所生之危害及犯罪後態度等一切情狀，量處如主文所示之刑，罰金並諭知易服勞
    役之折算標準，以資懲儆。扣案之改造手槍貳枝（槍枝管制編號：000000
    0000號、0000000000號）、子彈顆為違禁物，依刑法第三十八
    條第一項第一款之規定宣告沒收。
三、又按槍砲彈藥刀械管制條例第十九條第一項規定：「犯第七條、第八條、第十條
    、第十一條、第十二條第一項至第三項、第十三條第一項至第三項之罪，經判處
    有期徒刑者，應於刑之執行完畢或赦免後，令入勞動場所，強制工作，其期間為
    三年」，惟此項規定不問對行為人有無預防矯治其社會危險性之必要，一律宣付
    強制工作三年，限制其中不具社會危險性之受處分人之身體、自由部分，其所採
    措施與所欲達成預防矯治之目的及所需程度，不合憲法第二十三條所定之比例原
    則。犯上開條例第十九條所定之罪，不問對行為人有無預防矯治其社會危險性之
    必要，一律宣付強制工作三年之部分，自八十七年十二月十八日司法院大法官會
    議著有第四七一號解釋公布之日起不予適用，而犯該條例第十九條第一項所列舉
    之罪，依個案情節符合比例原則部分，固應適用該條例宣告保安處分；至不合部
    分而應宣告保安處分者，則仍由法院斟酌刑法第九十條第一項規定之要件依職權
    為之，司法院大法官會議著有第四七一號解釋可資參照。經查本件被告受託寄藏
    上開槍、彈，未曾持以傷害他人，倘對其為刑之宣告，尚非不能達教化之效，應
    已足以矯治被告對社會之危險性；依其所為之前揭行為之嚴重性程度，及被告所
    表現之危險性、對其未來行為之期待性等情節，若直接適用該條例第十九條所定
    ，尚與憲法第二十三條所定之比例原則不符，是本院認被告尚無強制工作之必要
    ，爰不另為強制工作之諭知，併此敘明。
四、又按槍砲彈藥刀械管制條例第七條第四項，第十一條第二項係將「持有」與「寄
    藏」為分別之處罰規定，則單純之「持有」，固不包括「寄藏」，但「寄藏」之
    受人委託代為保管，其保管之本身所為之「持有」，既係「寄藏」之當然結果，
    法律上自宜僅就「寄藏」行為為包括之評價，不應另就「持有」予以論罪，最高
    法院七十四年台上字第三四００號著有判例可稽。本案被告乙○○自八十六年八
    月間起，受李良貴之託付，替李良貴收藏具殺傷力之仿ＧＬＯＣＫ廠半自動九０
    改造手槍二支及制式九０手槍子彈三發，核其所為應係犯槍砲彈藥刀械管制條例
    第十一條第四項之寄藏改造手槍罪及同條例第十二條第四項之寄藏子彈罪已如前
    述。又依前揭判例說明，寄藏本身雖係包括持有，但持有係寄藏之當然結果，自
    應僅論以寄藏罪名，不應另就持有予以論罪。而被告於八十四年初向陳金德借得
    制式九０手槍、子彈二十餘顆及具有殺傷力之改造四五手槍一把子彈一顆，未經
    許可無故持有該等手槍及子彈，已由最高法院於八十八年十一月十八日以八十八
    年台上字第六五五三號判決確定。則前揭經判決確定之「持有」與本案之「寄藏
    」二者之罪名不同，應不生連續犯關係。且本案被告係於八十六年八月間寄藏該
    改造九０手槍及子彈，而前案被告係八十四年初持有制式九０手槍、改造四五手
    槍及子彈，二案犯罪時間相距二年以上，足見係分別起意所為，依法應予分論併
    罰，是本案並非前案確定判決效力所及，甚為明確。被告謂本件因連續犯之故，
    已由最高法院判決確定，尚有誤會，併此敘明。
五、另臺灣臺南地方法院檢察署八十九年度偵字第一０四號（含台灣台北地方法院檢
    察署八十七年度偵字第一二五八五號、台灣板橋地方法院檢察署八十七年度偵字
    第一四六二七號、台灣台南地方法院檢察署八十七年度偵字第九０六二號、第一
    一八九七號卷宗）移送併辦意旨固以被告於八十七年間亦涉有寄藏可發射子彈具
    有殺傷力之槍枝犯嫌云云，惟查，該併辦案件扣案之仿衝鋒槍外型製造之金屬玩
    具槍壹支（槍枝編號0000000000號），經鑑定結果並無殺傷力，有內
    政部警政署刑事警察局八十七年七月二日刑鑑字第四四五三０號鑑驗通知書在卷
    可稽。按槍砲彈藥刀械管制條例所規範之槍枝係指可發射金屬或子彈具有殺傷力
    之各式槍砲，此參該條例第四條第一項第一款自明。移送併辦之扣案槍枝（槍枝
    編號0000000000號），既無殺傷力，按之前揭法條之規定，即非槍砲
    彈藥刀械管制條例所規範之槍枝，則被告乙○○縱有寄藏，亦非槍砲彈藥刀械管
    制條例處罰之對象，是移送併辦部分，與本件被告被訴寄藏可發射金屬或子彈具
    有殺傷力之槍枝及子彈犯行，並無裁判上一罪關係，應退還移送併辦機關另行偵
    辦，併此敘明。
六、據上論斷，應依刑事訴訟法第二百九十九條第一項前段，槍砲彈藥刀械管制條例
    第十一條第四項、第十二條第四項，刑法第十一條前段、第四十七條、第五十五
    條前段、第三十八條第一項第一款、第四十二條第二項，罰金罰鍰提高標準條例
    第二條，判決如主文。
中      華      民      國    八  十  九    年    五    月    十  七    日
                                    臺灣臺南地方法院刑事第四庭
                                        法  官  張  麗  娟
右正本證明與原本無異。
如不服本判決，應於判決送達後十日內，向本院提出上訴狀。
                                        書記官  陳  怡  吟
中      華      民      國    八  十  九    年    五    月    十  七    日
附錄法條：
槍砲彈藥刀械管制條例第十一條第四項
  未經許可，持有、寄藏或意圖販賣而陳列第一項所列槍砲者，處一年以上七年以下
  有期徒刑，併科新臺幣七百萬元以下罰金。
槍砲彈藥刀械管制條例第十二條第四項
  未經許可，持有、寄藏或意圖販賣而陳列子彈者，處五年以下有期徒刑，併科新臺
  幣三百萬元以下罰金。


司法院資訊處製作；財團法人民間司法改革基金會備份。
